臺灣屏東地方法院民事裁定　　　　　　 99年度監宣字第188號
聲　請　人　李清源
相　對　人　李明達
上列聲請人聲請監護宣告事件，本院裁定如下：
    主    文
宣告李明達（男、民國○○○年○月○○日生、身分證統一編號
：Ｚ000000000號）為受輔助宣告之人。
選定李清楠（男、民國○○○年○月○○○日生、身分證統一編
號：Ｚ000000000號）為受輔助宣告人之輔助人。
聲請費用新臺幣壹仟元由受輔助宣告之人負擔。
    理    由
一、聲請意旨略以：聲請人李清源之父親即相對人李明達（男、
    民國○○年○ 月○○日生、身分證統一編號：Ｚ000000000號）因
    車禍，雖經延醫診治，惟均無起色，已致不能為意思表示或
    受意思表示，或辨識其意思表示效果之程度，為此依民法第
    14條第1 項之規定，聲請對其為監護之宣告等語。
二、按法院對於監護之聲請，認為未達民法第14條第1 項之程度
    者，得依民法第15條之1 第1 項規定，為輔助之宣告，民法
    第14條第3 項定有明文；法院對於監護之聲請，認為未達民
    法第14條第1 項之程度，而有輔助宣告之原因者，得依職權
    以裁定變更為輔助宣告，亦為民事訴訟法第624 條之3 第1
    項所明定。次按對於因精神障礙或其他心智缺陷，致其為意
    思表示或受意思表示，或辨識其意思表示效果之能力，顯有
    不足者，法院得因本人、配偶、四親等內之親屬、最近一年
    有同居事實之其他親屬、檢察官、主管機關或社會福利機構
    之聲請，為輔助之宣告。受輔助宣告之人，應置輔助人，民
    法第15條之1 第1 項、第1113條之1 第1 項亦定有明文。另
    依民法第1113條之1 第2 項準用同法第1111條之1 規定，法
    院選定輔助人時，應依受輔助宣告之人之最佳利益，優先考
    量受輔助宣告之人之意見，審酌一切情狀，並注意下列事項
    ：(一)受輔助宣告之人之身心狀態與生活及財產狀況。(二)受輔
    助宣告之人與其配偶、子女或其他共同生活之人間之情感狀
    況。(三)輔助人之職業、經歷、意見及其與受輔助宣告之人之
    利害關係。(四)法人為輔助人時，其事業之種類與內容，法人
    及其代表人與受輔助宣告之人之利害關係。
三、經查，聲請人主張上開各情，業據提出中華民國身心障礙手
    冊影本1 紙、戶籍謄本3 份為證，並經本院前往屏安醫院，
    於鑑定人黃文翔醫師前點呼相對人，並詢問其姓名、子女姓
    名及人數等問題，其能正確回答。本院另就相對人之精神及
    心智狀況訊問鑑定人，經鑑定人鑑定結果，認相對人於15年
    前遭逢車禍導致頭部外傷並陷入昏迷狀態，經多次開刀且住
    院治療後，由家人接回家中照顧迄今。個案意識清楚，可簡
    短與人交談，然說話速度緩慢，個案可以認識部分文字，無
    法寫字，長短期記憶能力不佳，注意力不集中，計算能力與
    現實判斷能力欠佳，對於抽象名詞無法分辨，認知功能嚴重
    受損，行為退化，對於時間、地方之定向能力完全喪失，僅
    能辨識少數親人。進食、沐浴、大小便、移動身體等日常生
    活皆完全無法自理，且完全無處理財產之能力。個案各項功
    能嚴重退化，生活無自理能力，必須長期依賴家人、醫療或
    養護機構照顧，個案目前已經處於中度失智狀態因而導致個
    人認知功能嚴重失能，為意思表示或受意思表示或辨識其意
    思表示效果之能力已經明顯受限，但尚未完全喪失，無法獨
    力處理個人事務與從事個人財務管理，建議個案已經達到輔
    助宣告之標準等情，有本院99年12月27日訊問筆錄、屏安醫
    院99年12月27日屏安醫字第0990510 號函附之精神鑑定報告
    書（監護宣告及輔助宣告事件用）及臨床心理衡鑑照會、報
    告單各1 份在卷可憑。綜上所述，本院審酌上開勘驗結果及
    醫師所為之鑑定意見，認相對人非完全不能辨識其意思表示
    之效果，未達應受監護宣告之程度，惟其辨識能力顯有不足
    。從而，聲請人聲請監護宣告，尚屬有間，惟相對人仍有受
    輔助之必要，爰依職權以裁定為輔助之宣告。
四、末查，相對人之配偶范氏瑞為越南人士，已離家7 、8 年不
    知行蹤，本院審酌第三人李清楠為相對人之次子，有意願擔
    任相對人之輔助人，其他子女即聲請人李清源、李清芳亦同
    意由李清楠任相對人之輔助人，是由李清楠任相對人之輔助
    人最能符合受輔助宣告人之最佳利益，爰選定李清楠為輔助
    人。
五、依民事訴訟法第608 條第1 項、第624 條之1 第3 項，裁定
    如主文。
中    華    民    國   100    年    1     月    6     日
                        家事庭法  官  趙家光
以上正本係照原本作成。
如不服本裁定關於選定輔助人之部分，應於送達後10日內向本院
提出抗告狀，並繳納抗告費新臺幣1,000 元；其餘關於輔助宣告
之部分，不得抗告。
如欲申請辦理輔助宣告登記，宜先確定本裁定是否生效。
中    華    民    國   100    年    1     月    6     日
                              書記官  簡慧瑛